【裁判字號】    98,重訴,7
【裁判日期】    980716
【裁判案由】    債務人異議之訴
【裁判全文】
臺灣屏東地方法院民事判決               98年度重訴字第7號
原      告  乙○○
被      告  甲○○
上列當事人間債務人異議之訴事件，本院於民國98年7月2日言詞
辯論終結，判決如下：
    主  文
原告之訴駁回。
訴訟費用新台幣陸萬陸仟肆佰拾玖元由原告負擔。
    事 實 及 理 由
一、本件原告起訴主張：被告前以鈞院97年度司促字第9713號之
    支付命令對原告之財產聲請強制執行，經鈞院以97年度執字
    第33955 號清償債務強制執行事件受理在案。惟上開支付命
    令所載債權新台幣（下同）200 萬元，業經兩造於民國94年
    間，同意以原告坐落屏東縣車城鄉○○村○○路3 號之房屋
    及土地抵償，故前揭之債務因清償而消滅。被告持以聲請強
    制執行，即非合法。為此爰依強制執行法之規定提起債務人
    異議之訴等語，並聲明：鈞院97年度執字第33955 號強制執
    行事件，就原告所有坐落屏東縣車城鄉○○段996 、1010地
    號之土地及其上建物為105 號，門牌號碼：屏東縣車城鄉○
    ○路10號，所為強制執行程序應予撤銷。
二、被告則以：原告於83年1 月24日向被告借款200 萬元，借款
    期間為83年1 月24日至同年4 月24日止，並按月支付利息，
    惟至今原告僅支付被告利息 162,000元外，其他分文未還，
    遂於97年 6月間，以鈞院支付命令送達予原告後，原告並未
    依法於期限內提起異議，且原告確實積欠被告如上開支付命
    令所示之金額。另我並未同意以車城鄉○○村○○路3號之
    房屋及土地來抵償上開債務，故原告請求並無理由等語，資
    為抗辯。
三、得心證之理由：
  (一)按執行名義成立後，如有消滅或妨礙債權人請求之事由發生
    ，債務人得於強制執行程序終結前，向執行法院對債權人提
    起債務人異議之訴，強制執行法第14條第1 項定有明文。又
    同法第14條第2 項：「執行名義無確定判決同一之效力者，
    於執行名義成立前，如有債權不成立或消滅或妨礙債權人請
    求之事由發生，債務人亦得於強制執行程序終結前提起異議
    之訴。」之規定，乃係對於執行名義無確定判決同一之效力
    者，放寬其異議原因事實之發生時點，使異議原因事實提前
    至執行名義成立前亦可提起異議之訴，不限於在執行名義成
    立之後發生者，始得提起。反之，如執行名義與確定判決有
    同一效力者，則異議原因事實須發生於執行名義成立之後，
    債務人方得提起異議之訴，此由強制執行法第14條第1 、2
    項規定相互對照自明。而確定之支付命令與確定判決有同一
    之效力，民事訴訟法第521 條第1 項定有明文，故債務人欲
    就以支付命令為執行名義之強制執行程序提起異議之訴，自
    應限於執行名義「成立後」，有消滅或妨礙債權人請求之事
    由發生始可。
  (二)經查，被告於97年6 月間具狀以原告為債務人聲請發支付命
    令，經本院於97年6 月3 日核發，嗣原告未於法定期間內異
    議而於同年7 月7 日確定等情，有本院97年度司促字第9713
    號支付命令暨確定證明書附於本院97年度司執字第33955 號
    執行卷內可稽，可見被告據以聲請強制執行之執行名義係確
    定之支付命令，揆諸前揭說明，原告僅得以發生於支付命令
    成立後之事由，提起債務人異議之訴。然本件原告所主張上
    開消滅或妨礙債權人 (即被告)請 求之事由，則為94年間原
    告以其所有房地抵償欠被告之借款，而清償完畢等事由，皆
    發生於上開支付命令成立之前，故原告據此提起本件債務人
    異議之訴，於法即有未合，應無理由。
  (三)次按確定之支付命令與確定判決有同一效力，確定之支付命
    令有民事訴訟法第496 條第1 項之情形者，得提起再審之訴
    ，並以原支付命令之聲請，視為起訴，其效力與救濟程序均
    與確定判決無異，此觀民事訴訟法第521 條之規定即明。故
    凡確定判決所能生之既判力及執行力，支付命令皆得有之，
    當事人自不得就該法律關係更行起訴。又確定判決所生之既
    判力，除當事人就確定終局判決經裁判之訴訟標的法律關係
    ，不得更行起訴或為相反之主張外，法院亦不得為與確定判
    決意旨相反之裁判，否則將使同一紛爭再燃，即無以維持法
    之安定，及保障當事人權利、維護私法秩序，無法達成裁判
    之強制性、終局性解決紛爭之目的（最高法院93年度台上字
    第1423號判決意旨參照）。基此，即令原、被告就上開支付
    命令所載之債權是否存在仍有爭執，亦僅係原告得否依再審
    程序救濟之問題，在上開支付命令之既判力未經除去及原告
    復未能舉證說明支付命令成立後有何消滅或妨礙被告請求之
    事由前，被告執該確定支付命令聲請強制執行，自無不許之
    理。
四、綜上所述，原告提起本件債務人異議之訴，請求被告不許依
    本院97年度司促字第33955 號支付命令之執行名義對其強制
    執行，為無理由，應予駁回。
五、本件事證已臻明確，兩造其餘主張、陳述及所提之證據，經
    審酌與本院前揭判斷不生影響，毋庸再予審酌，併此敘明。
六、訴訟費用即第一審裁判費66,439元由原告負擔。
七、據上論結：本件原告之訴為無理由，依民事訴訟法第78條，
    判決如主文。
中    華    民    國    98    年     7    月    16    日
                  民事第二庭    法  官  羅森德
上列正本證明與原本無異。
如對本判決上訴，須於判決送達後20日內向本院提出上訴狀。
中    華    民    國    98    年     7    月    16    日
                                書記官  蘇小雅


司法院資訊處製作；財團法人民間司法改革基金會備份。
